臺灣高等法院臺南分院刑事裁定
111年度抗字第192號
抗  告  人  
即 受 刑人  曾志強

上列抗告人因聲請沒入保證金案件，不服臺灣臺南地方法院中華
民國111年1月28日裁定（111年度聲字第199號）提起抗告，本院
裁定如下：
    主  文
原裁定撤銷。
檢察官之聲請駁回。
    理  由
一、聲請意旨略以：受刑人前因妨害風化等案件，經臺灣臺南地
    方檢察署（下稱臺南地檢署）檢察官指定保證金額新臺幣（
    下同）1 萬元，由受刑人自行繳納該保證金後，而將其釋放
    在案，茲因受刑人於該案110年度執字第6880號案件執行時
    逃匿，爰聲請沒入其繳納之保證金及實收利息等語。
二、原裁定意旨略以：受刑人前因妨害風化等案件，經臺南地檢
    署檢察官指定保證金額1萬元，由受刑人於民國109年7月9日
    提出上開金額之保證金後具保在案，有臺南地檢署收受刑事
    保證金通知及國庫存款收款書在卷可稽。茲受刑人上揭案件
    業經判決確定，並移付臺南地檢署執行，臺南地檢署再囑託
    臺灣宜蘭地方檢察署（下稱宜蘭地檢署）執行。然受刑人經
    傳喚未到、拘提無著等情，有臺灣高等法院在監在押全國紀
    錄表、宜蘭地檢署執行傳票送達證書、宜蘭地檢署檢察官拘
    票、司法警察拘提未獲報告書及個人戶籍資料查詢結果等在
    卷可稽。受刑人顯有逃匿之事實，則聲請人之聲請，核無不
    合，應予准許等語。
三、抗告意旨略以：伊於110年11月12日工作時自鷹架上跌落地
    上以致脊椎受傷，行動不便，伊此後天天至診所復健迄今，
    伊在110年12月8日前往警局領取宜蘭地檢署通知書後，即檢
    具相關診斷證明書、復健證明向地檢署聲請暫緩執行並表明
    準備繳納罰金之意，之後因遲遲未獲回覆，伊便去電宜蘭地
    檢署，該單位卻回稱案件已退回臺南地檢署，伊再致電臺南
    地檢述說情形並表示願立即繳納罰金，該署書記官請伊等候
    通知，惟伊卻在過年後收到沒收保證金之裁定，然伊早已準
    備繳納罰金，且一直住在宜蘭縣○○鄉○○街0號0樓，絕未棄保
    潛逃等語。
四、按刑事訴訟法第118條規定沒入指定之保證金額，原以被告
    於具保停止羈押後故意逃匿者為限，如因不可抗力發生阻礙
    ，未能如期到案，即非故意逃匿，自不得依據前項規定，沒
    入其保證金（最高法院27年抗字第150號判例意旨參照）。
    次按刑事被告之具保，係以命具保人提出保證書及繳納相當
    之保證金方式，為羈押之替代手段。繳納保證金之目的在擔
    保被告之按時出庭或接受執行，使訴訟程序得以順利進行。
    又法院辦理刑事訴訟案件應行注意事項第61點規定「因具保
    而停止羈押之被告，如非逃匿，不得僅以受有合法傳喚無故
    不如期到案之理由，沒入其保證金。」故沒入具保人繳納之
    保證金，應以被告故意逃匿為要件，只有被告故意逃匿時，
    法院始得裁定沒入所繳納之保證金（最高法院102年度台抗
    字第273號、100年度台抗字第993號裁定意旨參照）。院字
    第627號解釋：「被告受死刑、徒刑或拘役之諭知，因具保
    停止羈押，經傳喚執行而不到者，依刑事訴訟法第487條第2
    項之規定，檢察官固得為沒入保證金之處分，但其不到之理
    由果屬正當，即與該條項規定之精神不合。某甲如實係因病
    在外治療，一時不能到案受刑之執行，自不應將其保證金遽
    予沒入」，亦同此旨。是沒入具保人繳納之保證金，應以被
    告「逃匿中」為其要件。而被告是否逃匿，應以法院裁定生
    效時判斷之（最高法院106年度台抗字第626號裁定、106年
    度台非字第155號判決意旨參照）。
五、經查：
　㈠抗告人即受刑人前因妨害風化等案件，經臺南地檢署檢察官
    指定保證金1萬元，由抗告人繳納後，將抗告人釋放，有臺
    南地檢署收受刑事保證金通知及國庫存款收款書在卷可稽（
    見原審卷第37-38頁）；嗣抗告人於該案有罪判決確定後，
    經臺南地檢署檢察官囑託宜蘭地檢署檢察官代為執行，宜蘭
    地檢署檢察官之執行傳票於110年11月26日送達宜蘭縣○○鄉○
    ○街0號0樓抗告人居所，因未獲會晤本人，而寄存送達於抗
    告人住居地之宜蘭縣政府警察局礁溪分局礁溪派出所（下稱
    礁溪派出所），經10日而生合法送達之效力，惟抗告人並未
    到案。經再核發拘票，令警方於111年1月10日前拘提到案，
    亦拘提無著，而斯時抗告人亦無在監、在押等節，此有宜蘭
    地檢署執行傳票及聲請易科罰金須知之送達證書、宜蘭地檢
    署檢察官拘票暨拘提報告書、抗告人之個人戶籍資料查詢結
    果、在監在押全國紀錄表等件在卷可稽（見執聲沒卷第11-1
    5頁、原審卷第9頁、第31-32頁），固堪認定。
  ㈡然抗告人雖未依指定期日到案執行，並不當然推認故意逃匿
    事實，仍應調查有無不可抗力或法所許可之情由。查，抗告
    人自110年11月12日起至111年2月12日止，因左側腰痛伴有
    坐骨神經痛，下背和骨盆搓傷及其他腰薦椎椎間盤移位等傷
    害，前往宜蘭縣○○市○○路00號之○○○外科診所復健科看診及
    復健乙情，有該診所111年2月14日診斷證明書1份附卷可稽
    （見本院卷第13頁），觀諸上開診斷證明書，其上除記載抗
    告人前往該診所看診之期間（即110年11月12日起至111年2
    月12日止），並詳細記載抗告人前往看診及復健之個別日期
    ，經核與抗告人之健保個人就醫紀錄查詢之記載相符（見本
    院卷第41-43頁）。再者，宜蘭地檢署檢察官之執行傳票係
    於110年11月26日送達抗告人居所（因寄存送達而於110年12
    月6日生效），嗣該署檢察官核發之拘票指定抗告人應於111
    年1月10日前拘提到案，礁溪派出所員警並依據上開拘票前
    後3次前往抗告人居所執行拘提，其時間分別為110年12月31
    日20時5分、111年1月3日16時5分、111年1月7日10時35分，
    則本件自檢察官寄送執行傳票以迄對抗告人拘提未果止，抗
    告人均於上開看診期間以49天共計50次之頻率前往○○○外科
    診所復健科看診及復健，而抗告人陳報之前揭居所及○○○外
    科診所復健科均址設宜蘭縣宜蘭市內，堪認抗告人係因就醫
    需要而就近至上開診所看診、復健，其於指定到案執行期間
    仍持續在居所附近活動，並無故意逃匿之情，因此，抗告人
    確有脊椎受傷之不可抗力情由，非無不得執行之事由。參以
    抗告人雖經拘提未到，嗣後則自行於111年2月17日自行到案
    執行一節，有臺南地檢察署111年2月17日自行收納款項統一
    收據及臺灣高等法院被告前案紀錄表在卷可憑（見本院卷第
    15頁、第33-34頁），益徵無從以抗告人未於指定期日到案
    ，逕行推認抗告人之逃匿故意，依卷存事證，自應為有利抗
    告人之認定。
六、綜上，原裁定疏未詳查上開各情，逕認抗告人故意逃匿，於
    111年1月28日裁定沒入上開保證金及實收利息，尚嫌速斷，
    抗告人提起本件抗告指摘原裁定不當，為有理由。
七、原裁定既有上開可議之處，即屬無可維持，應予撤銷，且為
    免發回原審法院重新裁定徒增司法資源之浪費，爰由本院自
    行認定本件尚不符合沒入保證金及實收利息之實質要件，將
    檢察官之聲請，予以駁回。
據上論結，應依刑事訴訟法第413條，裁定如主文。
中　　華　　民　　國　　111 　年　　3 　　月　　16　　日
                  刑事第七庭    審判長法　官  吳勇輝
                                      法　官  吳錦佳
                                      法　官  黃國永
以上正本證明與原本無異。
不得再抗告。
　　　　　　　　　　　　　　　　　　　書記官  葉宥鈞　
中　　華　　民　　國　　111 　年　　3 　　月　　16　　日